臺灣臺中地方法院刑事判決　　　　　　　 99年度訴字第312號
公　訴　人　臺灣臺中地方法院檢察署檢察官
被　　　告　方政楠
指定辯護人　本院公設辯護人　梁乃莉
上列被告因違反毒品危害防制條例案件，經檢察官提起公訴 (98
年度偵字第27167、第27920號、第28935號)及追加起訴（99年度
偵字第6279號），本院判決如下：
    主    文
方政楠轉讓第一級毒品共參罪，累犯，各處有期徒刑壹年陸月；
應執行有期徒刑參年陸月。
其餘被訴販賣第一級毒品部分無罪。
    犯罪事實
一、方政楠（綽號阿南）前於民國93年間，因施用毒品案件，經
    送觀察、勒戒後，認無繼續施用毒品之傾向，於93年2月11
    日執行完畢釋放。又於前開觀察、勒戒執行完畢釋放後5年
    內之93年間，因施用毒品案件，經本院以93年度中簡字第
    1973號判處有期徒刑4月確定，嗣經減刑為有期徒刑2月，並
    與另犯麻醉藥品管理條例、肅清煙毒條例等罪，亦經減刑後
    定應執行刑為有期徒刑5年3月，於97年6月21日執行完畢。
    明知海洛因係屬毒品危害防制條例第2條第2項第1款所公告
    列管之第一級毒品，不得非法持有、轉讓，竟基於轉讓第一
    級毒品海洛因之犯意，自98年7月7日至98年8月14日間，於
    廖述彥前往方政楠位在臺中市○○區○○街40之3號4樓住處
    時，由方政楠無償轉讓供單次施用份量不足1公克之海洛因
    予廖述彥施用共三次（無證據證明該三次每次轉讓之第一級
    毒品海洛因數量，超過行政院依毒品危害防制條例第8條第6
    項頒訂之「轉讓毒品加重其刑之數量標準」第2條第1項第1
    款規定之淨重5公克以上之數量）。
二、案經臺中市警察局第一分局、第四分局報告臺灣臺中地方法
    院檢察署檢察官偵查起訴。
    理    由
壹、證據能力部分：
一、按被告（此不同於被告以外之人）之自白，非出於強暴、脅
    迫、利誘、詐欺、疲勞訊問、違法羈押或其他不正之方法，
    且與事實相符者，得為證據，刑事訴訟法第156條第1項定有
    明文。本件被告於偵查中，及本院準備程序及審理中所為之
    所為有關其轉讓第一級毒品海洛因之部分自白，被告及其指
    定辯護人於本院審理辯論終結前均未提出其他可供證明被告
    下列經本院所引用之自白，究有如何之遭受「強暴、脅迫、
    利誘、詐欺、疲勞訊問、違法羈押或其他不正之方法」始為
    自白之證據，以供本院得以即時調查審認，經本院所引用之
    自白，與事實相符者，依法自得為證據。
二、卷附之查獲現場照片、查扣物品照片，均係屬機械性紀錄特
    徵，也就是認識對象的是照相鏡頭，透過鏡頭形成的畫面映
    寫入膠卷或特定儲存設備內（如記憶卡），然後還原於照相
    紙上，故照相及攝影中不含有人的供述要素，再現實情形與
    作為傳達結果的照相，在內容上的一致性是透過機械的正確
    性來加以保障的，在照相中並不存在人對現實情形的知覺、
    記憶，在表現時經常可能發生的錯誤（如知覺的不準確、記
    憶隨時間推移而發生的變化、遺忘），故照相當然是非供述
    證據，並無傳聞法則之適用，惟上開照片既係透過相機拍攝
    後所得，且與本案犯罪事實具有關聯性，且被告及其指定辯
    護人對於卷內所附之上揭各該照片亦均未表示異議主張係執
    法人員違法取得，經查又無不得作為證據之事由，依法自得
    作為證據，而有證據能力（最高法院97年度臺上字第3854號
    判決意旨參照）。
三、本件在被告方政楠位在臺中市○○區○○街46之1號住處搜
    索查扣之分裝管1支、玻璃球1個、手機1支、行動電話門號
    0000000000號、0000000000號、0000000000號SIM卡各1 張
    、海洛因1小包、甲基安非他命1小包、吸食器1組，有本院
    核發之搜索票、扣押筆錄、扣押物品目錄表在卷足稽。上開
    扣案物品，均係依刑事訴訟法第130條，及第131條之1之規
    定所為搜索，係依法定程式合法所扣得，且查無其他證據足
    以證明係執法人員以違法手段所取得，有證據能力。
四、按法院或檢察官得囑託醫院、學校或其他相當之機關、團體
    為鑑定，或審查他人之鑑定，並準用第203條至第206條之1
    之規定（不包括第202條囑託個人鑑定時應命鑑定人於鑑定
    前具結之規定），而鑑定之經過及其結果，應命鑑定人以言
    詞或書面報告，刑事訴訟法第208條第1項前段及第206條第1
    項分別定有明文。另現行刑事訴訟法關於鑑定之規定，除選
    任自然人充當鑑定人外，另設有囑託機關鑑定制度。依刑事
    訴訟法第198條、第208之規定，不論鑑定人或鑑定機關、團
    體，固均應由法院、審判長、受命法官或檢察官視具體個案
    之需要而為選任、囑託，並依同法第206條之規定，提出言
    詞或書面報告，始符合同法第159條第1項所定得作為證據之
    「法律有規定」之情形，否則所為之鑑定，仍屬傳聞證據。
    然於司法警察機關調查中之案件，為因應實務上，或因量大
    、或有急迫之現實需求，併例行性當然有鑑定之必要者，例
    如毒品之種類與成分、尿液之毒品反應，或者槍、彈有無殺
    傷力等鑑定，基於檢察一體原則，得由該管檢察長對於轄區
    內之案件，以事前概括選任鑑定人或囑託鑑定機關、團體之
    方式，俾便轄區內之司法警察官、司法警察對於調查中之此
    類案件，得即時送請先前已選任之鑑定人或囑託之鑑定機關
    、團體實施鑑定，以求時效（見法務部92年9月1日法檢字第
    0920035083號函參照，刊載於法務部公報第312期）。此種
    由檢察機關概括選任鑑定人或概括囑託鑑定機關、團體，再
    轉知司法警察官、司法警察於調查犯罪時參考辦理之作為，
    法無明文禁止，係為因應現行刑事訴訟法增訂傳聞法則及其
    例外規定之實務運作而為。此種由司法警察官、司法警察依
    檢察官所概括選任之鑑定人或囑託鑑定機關、團體所為之鑑
    定結果，與檢察官選任或囑託為鑑定者，性質上並無差異，
    同具有證據能力。又法律已原則規定為有證據能力者，倘為
    當事人所不爭執者，即無贅敘說明其為有證據能力之必要。
    本件卷附之行政院衛生署草屯療養院鑑定書，係該院執行毒
    品鑑定公務所出具之書面鑑定報告，依據刑事訴訟法第 159
    條之立法理由及同法第206 條規定，覆審酌毒品鑑定報告均
    係由專業機關人員本於其專業知識及儀器所作成，是可認上
    開鑑定書具有證據能力。
五、按被告以外之人於偵查中向檢察官所為陳述，除顯有不可信
    之情況者外，得為證據，刑事訴訟法第159條之1第2項定有
    明文。偵查中對被告以外之人（包括證人、鑑定人、告訴人
    、被害人及共同被告等）所為之偵查筆錄，或被告以外之人
    向檢察官所提之書面陳述，性質上均屬傳聞證據。惟現階段
    刑事訴訟法規定檢察官代表國家偵查犯罪、實施公訴，依法
    其有訊問被告、證人及鑑定人之權，證人、鑑定人且須具結
    ，而實務運作時，檢察官偵查中向被告以外之人所取得之陳
    述，原則上均能遵守法律規定，不致違法取供，其可信度極
    高，故被告以外之人前於偵查中已具結而為證述，除反對該
    項供述得具有證據能力之一方，已釋明「顯有不可信之情況
    」之理由外，不宜以該證人未能於審判中接受他造之反對詰
    問為由，即遽指該證人於偵查中之陳述不具證據能力。本案
    證人何億琪、黃振展、A男、陳明照、蕭天麟、何明宗及廖
    述彥於檢察官偵查中所為之陳述業經具結，且被告及辯護人
    復未反對該項供述得具有證據能力之陳述，綜合全部卷證資
    料亦無顯不可信之情事，因此，依上開刑事訴訟法之規定，
    上開證人於檢察官偵查中之證述即有證據能力。
六、按被告以外之人於審判外之言詞或書面陳述，除法律有規定
    者外，不得作為證據，刑事訴訟法第159 條第1 項定有明文
    ；再按被告以外之人於檢察事務官、司法警察官或司法警察
    調查中所為之陳述，與審判中不符時，其先前之陳述具有較
    可信之特別情況，且為證明犯罪事實存否所必要者，得為證
    據，刑事訴訟法第159 條之2 亦有明文；另按被告以外之人
    於審判中有死亡、記憶喪失或無法陳述、所在不明而無法傳
    喚或傳喚不到、或到庭後無正當理由拒絕陳述者，其於檢察
    事務官、司法警察官或司法警察調查中所為之陳述，經證明
    具有可信之特別情況，且為證明犯罪事實存否所必要者，得
    為證據，刑事訴訟法第159條之3亦有明文。查證人何億琪、
    黃振展、陳張榮、陳明照、蕭天麟、廖上文、何明宗及廖述
    彥於司法警察詢問時之供述，業經被告辯護人爭執其證據能
    力，公訴人復未提出證據證明上開證人於警詢之陳述，係「
    具有可信之特別情況」，已與刑事訴訟法第159條之2、第
    159條之3得為證據之要件不符。是依刑事訴訟法第159條第1
    項之規定，本院認上開證人於警詢供述，應不得作為證據。
七、證據能力乃證據資料容許為訴訟上證明之資格，屬證據形式
    上之資格要件；至證據之證明力，則為證據之憑信性及對於
    待證事實實質上之證明價值。證據資料必須具有證據能力，
    容許為訴訟上之證明，並在審判期日合法調查後，始有證明
    力可言，而得為法院評價之對象。另修正後刑事訴訟法第
    159條之4規定，可作為證據之文書有：一、除顯有不可信之
    情況外，公務員職務上製作之紀錄文書、證明文書。二、除
    顯有不可信之情況外，從事業務之人於業務上或通常業務過
    程所須製作之紀錄文書、證明文書。三、除前二款之情形外
    ，其他於可信之特別情況下所製作之文書。而該法條第二款
    所稱從事業務之人於業務上或通常業務過程所須製作之紀錄
    文書、證明文書，因係於通常業務過程不間斷、有規律而準
    確之記載，且大部分紀錄係完成於業務終了前後，無預見日
    後可能會被提供作為證據之不實登載動機，不實之可能性小
    ，除非該等紀錄文書或證明文書有顯然不可信之情況，否則
    有承認其為證據之必要；因此，採取上開文書作為證據，應
    注意該文書之製作，是否係於例行性之業務過程中，基於觀
    察或發現而當場或即時記載之特徵。經查，本院自偵查卷附
    之電話通聯記錄光碟所列印卷附之通聯紀錄資料（見本院98
    年度訴字第312號卷一，第74頁以下，卷二，第8至47頁），
    本係由各該電信業者為計算電話通話費用，而以電信業者管
    控中之電腦設備逐筆紀錄通話門號之通話日期、時間長短、
    通話對方門號等。則上開門號通聯紀錄資料，顯非為訴訟上
    之特定目的而製作，而係屬於通常業務過程中不間斷的有規
    律記載，是其記載者，不具有個案性質，自係屬於從事業務
    之人於業務上或通常業務過程所須製作之紀錄文書，經查亦
    無顯不可信之情況，上開電話號碼之通聯紀錄，應具有證據
    能力。
貳、有罪部份：
一、被告方政楠於98年7月7日迄98年8月14日間，在其位在臺中
    市○○區○○街40之3號4樓住處，無償轉讓供單次施用份量
    不足1公克之海洛因予廖述彥施用共三次之事實，業據被告
    於偵訊、本院審理時坦承不諱，核與證人廖述彥於偵查中所
    證述之情節相符，足認被告上開自白核與事實相符，應堪採
    信。被告上開轉讓第一級毒品海洛因之犯行三次，堪予認定
    ，應予依法論科。
二、查海洛因屬鴉片類毒品，施用者會產生興奮、自暴自棄、急
    於依賴藥物、情緒不穩定，瞳孔收縮、精神弛怠、性衝動減
    弱、產生幻覺、視力減退、便秘、呼吸抑制、嘔吐、言語發
    生障礙、注意力分散等症狀。濫用過量者會因昏睡、昏迷、
    體溫下降、血壓降低、呼吸抑制導致休克而死。施用者在極
    短的時間內，就會因為耐藥性的產生而使需求量急速增加，
    使心理上或生理上都會對海洛因產生強烈的渴求與依賴，一
    旦成癮，戒治困難，是以海洛因業經列為毒品危害防制條例
    第2條第2項第1款之第一級毒品，不得非法持有及轉讓。核
    被告所為，均係犯毒品危害防制條例第8條第1項之轉讓第一
    級毒品罪。被告為轉讓第一級毒品海洛因，而持有第一級毒
    品海洛因之低度行為，已被其轉讓第一級毒品海洛因之高度
    行為所吸收，不另論罪。被告上開三次轉讓第一級毒品之犯
    行，均犯意各別，自應予分論併罰。本案被告轉讓第一級毒
    品海洛因予證人廖述彥施用，證人廖述彥於偵訊中未有供述
    被告轉讓之數量，而被告於本院審理時供稱：伊只有轉讓一
    點點海洛因，不足1公克等語，是被告轉讓海洛因予證人廖
    述彥施用之淨重，並無證據可資證明已超過行政院依毒品危
    害防制條例第8條第6項頒訂之「轉讓毒品加重其刑之數量標
    準」第2條第1項第1款規定之淨重5公克以上之數量，故被告
    轉讓第一級毒品海洛因部分，自毋庸依毒品危害防制條例第
    8 條第6項之規定加重其刑，附此敘明。
三、被告有如犯罪事實欄所載之前案執行紀錄，此有臺灣高等法
    院被告前案紀錄表在卷可稽，其受有期徒刑執行完畢後5年
    內，分別故意再犯本案前揭有期徒刑以上三罪，均為累犯，
    均應依法加重其刑。又被告告就上開時間內，轉讓轉讓第一
    級毒品之犯行，於偵訊時就轉讓之次數，依其記憶固供承二
    次，惟時間上則供承無誤自白在卷（見99年度偵字第6279
    號卷，第8頁），而按自白乃犯罪嫌疑人或被告對自己犯罪
    事實之全部或一部為肯定供述之謂，其供述之方式不以主動
    陳述犯罪事實之全部或一部為限，即使在偵查或審判中，於
    接受有偵查犯罪或審判職務之公務員就其涉及之犯罪事實訊
    問時，被動地承認該犯罪事實之意思表示者，亦為自白（見
    最高法院97年度台上字第2119號判決），故被告自白之射程
    範圍，包括被告對自己犯罪事實之全部或一部之供述之謂（
    參照最高法院96年度台上字第5350號，93年度台上字第2870
    號，91年度台上字第1927號判決，84年度台上字第6478號，
    75年度台上字第7114號判決），承認一部自白。換言之，自
    白乃對自己之犯罪事實全部或主要部分為肯定供述之意，但
    此供述之內容必須包含有犯罪嫌疑人或被告承認犯罪並應負
    刑事責任而言，如被告否認自己有何犯罪之行為及刑事責任
    ，則不能認定為被告自白，在判斷偵查中之自白，由於偵查
    中檢察官並未向被告揭示其所為全部之犯行，故偵查中之自
    白之射程範圍，包括被告對自己犯罪事實之全部或一部之供
    述，並非是對檢察官爾後提起公訴之全部事實及法律評價均
    肯認或認罪之陳述。從而，被告對公訴意旨所載轉讓毒品之
    時間上已供承在卷並未加以否認，應認為被告於偵查之供述
    已符合偵查中自白。而被告本院審理中則對追加起訴其轉讓
    三次海洛因之犯行全部自白，應依毒品危害防制條例第17條
    第2項之規定，減輕其刑，並與前揭加重部分依法先加後減
    之。爰審酌被告素行不佳，及其轉讓海洛因之數量非鉅，轉
    讓之對象單一，然被告轉讓毒品之行為，致使施用者沈迷於
    毒癮品而無法自拔，直接戕害國民身心健康，間接危害社會
    治安，敗壞社會善良風氣，且被告前已經相當刑期之執行，
    仍未能知所警惕等一切情狀，分別量處如主文所示之刑，並
    定其應執行之刑。
參、無罪部分：
一、公訴意旨另以：被告意圖營利，基於販賣第一級毒品海洛因
    之犯意，以附表所示之方式，販賣海洛因予何億琪、黃振展
    、A男、陳明照、蕭天麟、廖上文、何明宗。
二、按犯罪事實應依證據認定之，無證據不得認定犯罪事實；又
    不能證明被告犯罪者，應諭知無罪之判決，刑事訴訟法第15
    4條第2項、第301條第1項分別定有明文。次按認定不利於被
    告之事實，須依積極證據，茍積極證據不足為不利被告事實
    之認定，即應為有利於被告之認定，更不必有何有利之證據
    ；事實之認定，應憑證據，如未能發現相當證據，或證據不
    足以證明，自不能以推測或擬制之方法，以為裁判之基礎；
    且認定犯罪事實所憑之證據，雖不以直接證據為限，間接證
    據亦包括在內，然而無論直接證據或間接證據，其為訴訟上
    之證明，須於通常一般之人均不致有所懷疑，而得確信其為
    真實之程度者，始得據為有罪之認定，倘其證明尚未達到此
    一程度，而有合理之懷疑存在而無從使事實審法院得有罪之
    確信時，即應由法院為諭知被告無罪之判決；又檢察官對於
    起訴之犯罪事實，仍應負提出證據及說服之實質舉證責任。
    倘其所提出之證據，不足為被告有罪之積極證明，或其指出
    證明之方法，無從說服法院以形成被告有罪之心證，基於無
    罪推定之原則，自應為被告無罪判決之諭知（最高法院30年
    上字第816號、40年臺上字第86號、76年臺上字第4986號、9
    2年臺上字第128號判例意旨參照）。另施用毒品者，其所供
    稱向某人購買之供述，須補強證據以擔保其供述之真實性。
    良以施用毒品者其供述之憑信性本不及於一般人，況施用毒
    品者其供出來源，因而破獲者，法律復規定得減輕其刑，其
    有為偵查機關誘導、或為邀輕典而為不實之陳述之可能，其
    供述之真實性自有合理之懷疑。是本院一貫之見解，認施用
    毒品者關於其向某人購買毒品之供述，必須補強證據佐證，
    以擔保其供述之真實性，俾貫澈刑事訴訟無罪推定及嚴格證
    明之基本原則。又關於毒品施用者其所稱向某人購買毒品之
    供述，必須補強證據佐證，係指毒品購買者之供述縱使並無
    瑕疵，仍須補強證據佐證而言，以擔保其供述之真實性。該
    所謂補強證據，必須與施用毒品者關於相關毒品交易之供述
    ，具有相當程度之關聯性，且足使一般人對於施用毒品者之
    供述無合理之懷疑存在，而得確信其為真實，始足當之（最
    高法院93年度台上字第6750號、94年度台上字第2033號、98
    年度台上字第3116號判決意旨參照）。
三、本案檢察官認被告方政楠涉犯上開販賣第一級毒品罪嫌，無
    非係以證人何億琪、黃振展、A男、陳明照、蕭天麟、廖上
    文、何明宗於警詢、偵訊中所為之證述，以及證人陳張榮、
    廖上文於警詢之證述為其主要論據。訊據被告方政楠則堅詞
    否認有上開犯行，辯稱：伊並沒有販賣任何第一級毒品海洛
    給上開證人等語。經查：
 (一)、證人何億琪、黃振展、陳明照、蕭天麟、廖上文、何明宗
     陳張榮、廖上文於警詢之證述，並無證據能力，又證人陳
     明照係在檢察事務官詢問時所為之供述，自非檢察官以證
     人身分偵訊之具結之證述，亦無證據能力，均不得作為認
     定本件被告方政楠販賣海洛因之證據。
 (二)、而證人何億琪、黃振展、A男、蕭天麟、廖上文、何明宗於
     檢察官偵訊中所為之證述內容，則有如下之可疑：
   1.證人何億琪於偵查中證述之向被告購買海洛因之時間，分
     別是98年4月上旬、中旬某日以及98年4月25日、26日，時
     間無法確定，經本院查對公訴人所提出之電話通聯光碟列
     印之通聯記錄，固有證人何億琪98年4月25日上午10時54分
     11 秒至38秒、98年4月26日上午7時57分52秒至7時58分21
     秒及上午9時11分26秒至12分26秒，以所持有之門號000000
     0000號行動電話，連絡被告方政楠所持有之門號000000000
     0號行動電話聯絡之通聯記錄外，而前述三通聯記錄僅得證
     明證人與被告間有通話聯絡，難認是雙方毒品交易具有相
     當程度之關聯性，不能以此佐證證人何億琪於98年4月25日
     、26日有向被告購買海洛因。此外有關98年4月上旬及中旬
     證人何億琪供稱向被告購買海洛因，並無證人何億琪以其
     行動電話0000000000號撥打被告所使用行動電話000000000
     0 號之98年4月間之任何通話記錄，則證人何億琪之證述是
     否真實，已有可疑。
   2.證人黃振展於偵查中證述之向被告購買海洛因之時間，分
     別為98年6月中旬至11月16日間，平均4、5日向被告購乃海
     洛因，時間上無從確定，公訴人即據以起訴被告販賣海洛
     因與證人黃振展二次，已有可疑，又公訴意旨所指證人黃
     振展使用門號0000000000行動電話與被告持有之門號00000
     00000號行動電話聯繫購買海洛因，惟門號0000000000行動
     電話被告所有，並無證據可資證明被告有使用該門號，況
     該門號行動電話已於98年10月29日為警搜索扣押（見A1卷
     ，第17頁），則證人黃振展如何於查扣後之時間，再以該
     門號與被告聯繫，起訴意旨不無矛盾。再經本院查對公訴
     人所提出之電話通聯光碟列印之通聯記錄，在上開該段時
     間內並無任何關聯性之通聯記錄可佐，則證人黃振展之證
     述是否真實，至有可疑。
  3. 證人A於偵查中證述向被告購買海洛因之時間，分別為98 3
     月中旬，再閒隔3天、又再隔1天向被告購買海洛因三次，
     時間尚無從確定，已有可疑，再經本院查對公訴人所提出
     之電話通聯光碟列印之通聯記錄，在上開該段時間內並無
     任何關聯性之通聯記錄可佐，則證人A之證述是否真實，至
     有可疑。
  4. 證人蕭天麟於偵查中證述：「阿楠大約4、50歲，身材瘦瘦
     的，身高165公分左右，沒有其他特徵，平常騎機車，行動
     0000-000000，我通常都是打電話給他，他有時候騎機車過
     來，有時候是走路的，差不多1、20分，就會到達約定的地
     點，我們平常交易的地點是在他家的樓下，他的地址在南
     美街那邊，旁邊有一個廟，我那一天就是要買毒品的時候
     ，被警察抓到的。我總共跟他買了5、6次，每次買1000元
     ，每次跟他買，他都是一個人。」「問：有無在98年7月25
     日凌晨1時30分在台中市○○街阿楠住處，向阿楠購買1000
     元海洛因1小包？答：有。」「問：你持用的行動？答：00
     00000000，從87、88年開始，都是我在使用。」「問：你
     所說的阿楠是否為庭內的方政楠？答：是。」「問：00000
     00000是否為方政楠的門號？答：是。」「問：(提示98年
     7月11日至8月2日通聯)你撥打0000000000號，找阿楠做何
     事？答：買毒品。」「問：提示98年7月11日至8月2日通聯
     )通話後的哪些日期，有毒品交易？答：我記不清楚。「問
     ：剛才所述98年7月25日凌晨1時30分該次有無交易毒品？
     答：有。」「問：為何會記得那次？答：記得大約在那個
     時間左右有買過。」「問：如何交易？答：在他家樓下。
     」「問：（提示通聯紀錄）你98年7月25日01時分別於23分
     57秒、1時35分5秒、1時46分20秒撥打給0000000000號，是
     分別因為何事撥打？答：都是問他有沒有毒品，約在他家
     樓下交易。」依證人蕭天麟在偵訊中之證述，先是供稱交
     易毒品之時間，隨後於檢察官提示98年7月11日至8月2日通
     聯通話後的哪些日期，有毒品交易，即改稱記不清楚，又
     稱沒有拿錢給被告方政楠，又改稱之後我還他錢了，時間
     記不得，其供述先後不一。嗣於本院審理時則證述：「問
     ：是否曾經跟被告拿過海洛因毒品？證人答：是，我身上
     沒有現金，我是用買的。「問：你身上沒有現金，為何被
     告要給你海洛因？證人答：我欠的。」「問：時間？證人
     答：98年7、8月間吧。」「問：是起訴書所載98年7月25
     日這天嗎？證人答：是。」「問：在99年1月12在第一分局
     第一次警詢筆錄的第2頁有提到你於98年7月25日凌晨1點半
     左右，在臺中市○○區○○街40之3號阿楠住處樓下，以新
     台幣1000元向阿楠購買海洛因一小包，有這回事嗎？證人
     答：是。」「問：在警詢所述以1000元向阿楠購買海洛因1
     小包，是沒有拿錢給他嗎？證人答：口頭上向被告說，但
     是錢是欠的。」「問：事後有拿100元給被告嗎？證人答：
     有，隔了2、3天有拿給被告。」「問：除了7月25日那次外
     ，還有再向阿楠拿過海洛因？證人答：有，但沒有拿到。
     」「問：為警查獲之前，有沒有事先跟阿楠約好要以多少
     錢買多少海洛因嗎？證人答：沒有講金額。」「問：為何
     之前在98年10月27日偵訊時說你總共跟被告購買海洛因5
     、6次，與今日所述不符？證人答：沒有辦法每次都記得，
     吃毒品頭腦不清楚。」可見證人蕭天麟之證述內容，不僅
     證人本身無法記憶清晰陳述，先後矛盾不一，漏洞百出有
     嚴重瑕疵。固然公訴人就起訴書所載被告於98年7月25日，
     及追加起訴書所載被告於98年8月20日販賣海洛因予證人蕭
     天麟部分，有提出雙方通聯記錄，惟該通聯記錄僅是單純
     機械性之記載雙方通話之起迄時間，收發話方之電話號碼
     、通話時間等，並無通話之內容，況證人蕭天麟亦僅證述
     是雙方有電話聯繫，並未談及毒品之交易。從而被告是否
     有販賣海洛因予證人蕭天麟，亦有可疑。
   5.證人何明宗於偵查中證述之向被告購買海洛因之時間，為
     98 7月向被告購買海洛因3、4次，時間上無從確定，公訴
     人據以起訴被告販賣海洛因2次予證人何明宗，已有可議，
     再經本院查對公訴人所提出之電話通聯光碟列印之通聯記
     錄，並無任何關聯性之通聯記錄可佐，則證人何明宗之證
     述是否真實，至有可疑。
 (三)、從而，上開證人何億琪、黃振展、A、蕭天麟及何明宗於檢
     察官訊問，以及證人陳明照於本院審理時之證述內容，有
     如上之瑕疵，或僅有證人單一證述而無其他證據資料可資
     佐證；公訴人於本院審理中，亦未提出其他關連性補強證
     據以資本院調查。以上開證人乃毒品施用者，其所稱向被
     告購買毒品之供述，既有不僅供述購買毒品時間無從確定
     之嚴重瑕疵，復無任何補強證據可佐證，以擔保其供述之
     真實性，足使一般人對於該證人供述有合理之懷疑存在，
     本院無從確信該等證人於偵訊中之證述為真實。
 (四)、另公訴意旨就被告於98年4月間至6月間販賣海洛因予陳明
     照共8次之犯行部分，證人陳明照於偵查中並未經檢察官傳
     喚以證人身分具結證述，已如前述，其於本院審理時證述
     ：先是證稱98年4至6月有所施用之海洛因都是向被告方正
     楠所拿，嗣又改稱沒有向被告買過8次海洛因那麼多次，約
     3次。以手機或公共電話打電話與被告聯絡購買毒品等語，
     不僅時間上無從確定，並有購買之次數亦先後不一前後矛
     盾之嚴重瑕疵；再經本院查對公訴人所提出之電話通聯光
     碟列印之通聯記錄，亦任何關聯性之通聯記錄可佐，則證
     人陳明照之證述是否真實，至有可疑。
 (五)、綜上所述，以及公訴人所提出之其他之行政院衛生署草屯
     療養院鑑定書1份、現場圖1張、照片20張及扣案之被告之
     行動電話門號0000000000號、00000000 00號、0000000000
     號行動電話（含SIM卡）各1支、海洛因1小包、甲基安非他
     命1小包、吸食器1組等證據資料，亦難據以認定被告即有
     公訴意旨所指被告販賣第一級毒品犯行，本件公訴人就被
     告販賣海洛因之犯嫌所舉證據在訴訟上之證明，於通常一
     般人仍有合理之懷疑存在，尚未達於可確信其真實之程度
     ，此外，復查無其他積極之證據足以證明被告確有公訴意
     旨所指此販賣第一級毒品犯行，則此部分要屬不能證明被
     告犯罪，即應為無罪之判決。
據上論斷，應依刑事訴訟法第299條第1項前段、第301條第1項，
毒品危害防制條例第第8項第1項、第17條第2項、刑法第11條、
第47條第1項，第51條第5款，判決如主文。
中    華    民    國    100    年    1    月    12    日
                  刑事第十七庭 審判長 法  官  劉邦繡
                                      法  官  劉惠娟
                                      法  官  簡芳潔
以上正本證明與原本無異。
如不服本判決應於收受判決後10日內向本院提出上訴書狀，並應
敘述具體理由；其未敘述上訴理由者，應於上訴期間屆滿後20日
內向本院補提理由書（均須按他造當事人之人數附繕本）「切勿
逕送上級法院」。
                                      書記官  蕭榮峰
中    華    民    國    100    年    1    月    12    日
【附表】99訴312號、99訴1052號毒品案被告方政楠犯罪附表
┌───┬────┬───────┬───────────┬────────┬────────┬──────┐
│編號  │販賣對象│販賣交付海洛因│      交付地點        │種類、數量、價額│被告販賣情刑    │備註        │
│      │        │之時間        │                      │（新臺幣）      │                │            │
├───┼────┼───────┼───────────┼────────┼────────┼──────┤
│（一）│何億琪  │98年4月上旬某 │台中市○○區○○街40之│海洛因1小包     │何億琪於98年4月 │            │
│      │        │日            │3號方政楠住處樓下     │1,000元         │上旬某日，以所持│            │
│      │        │              │                      │                │有之門號        │            │
│      │        │              │                      │                │0000000000 號行 │            │
│      │        │              │                      │                │動電話連絡方政楠│            │
│      │        │              │                      │                │所持有之門號    │            │
│      │        │              │                      │                │0000000000號行動│            │
│      │        │              │                      │                │電話聯繫交易海洛│            │
│      │        │              │                      │                │因。由方政楠交付│            │
│      │        │              │                      │                │。              │            │
├───┼────┼───────┼───────────┼────────┼────────┼──────┤
│（二）│何億琪  │98年4月中旬某 │台中市○○區○○街40之│海洛因1小包     │何億琪於98年4月 │            │
│      │        │日            │3號方政楠住處樓下     │1,000元         │中旬某日，以所持│            │
│      │        │              │                      │                │有之門號        │            │
│      │        │              │                      │                │0000000000 號行 │            │
│      │        │              │                      │                │動電話連絡方政楠│            │
│      │        │              │                      │                │所持有之門號    │            │
│      │        │              │                      │                │0000000000號行動│            │
│      │        │              │                      │                │電話聯繫交易海洛│            │
│      │        │              │                      │                │因。由方政楠交付│            │
│      │        │              │                      │                │。              │            │
├───┼────┼───────┼───────────┼────────┼────────┼──────┤
│（三）│何億琪  │98年4月25、26 │台中市○○區○○街40之│海洛因1小包     │何億琪於98年4月 │本院按：方政│
│      │        │日            │3號方政楠住處樓下     │1,000元         │25日上午10時54分│楠行動電話  │
│      │        │              │                      │                │11秒至38秒、98年│0000000000  │
│      │        │              │                      │                │4月26日上午7時57│號與何億琪於│
│      │        │              │                      │                │分52秒至7時58分 │98/3/15-98/5│
│      │        │              │                      │                │21秒及上午9時11 │/8之遠傳電信│
│      │        │              │                      │                │分26秒至12分26秒│公司雙向通聯│
│      │        │              │                      │                │，以所持有之門號│資料僅四月下│
│      │        │              │                      │                │0000000000號行動│旬這三通紀錄│
│      │        │              │                      │                │電話連絡方政楠所│。          │
│      │        │              │                      │                │持有之門號      │            │
│      │        │              │                      │                │0000000000號行動│            │
│      │        │              │                      │                │電話聯繫交易海洛│            │
│      │        │              │                      │                │因。由方政楠交付│            │
│      │        │              │                      │                │。              │            │
├───┼────┼───────┼───────────┼────────┼────────┼──────┤
│（四）│黃振展  │98年11月上旬某│台中市○○區○○街40之│海洛因1小包     │黃振展於98年11月│本院按99年1 │
│      │        │日            │3號方政楠住處         │1,000元         │上旬某日，以所持│月19日訊問筆│
│      │        │              │                      │                │有之門號        │錄被告方政楠│
│      │        │              │                      │                │0000000000 號行 │表示00000000│
│      │        │              │                      │                │動電話連絡方政楠│40乃被告所有│
│      │        │              │                      │                │所持有之門號    │，並已遭警查│
│      │        │              │                      │                │0000000000號行動│扣。        │
│      │        │              │                      │                │電話聯繫交易海洛│            │
│      │        │              │                      │                │因。由方政楠交付│            │
│      │        │              │                      │                │。              │            │
├───┼────┼───────┼───────────┼────────┼────────┼──────┤
│（五）│黃振展  │98年11月16日  │台中市○○路與昌平路口│海洛因1小包     │黃振展於98年11月│            │
│      │        │晚上19時許    │                      │1,000元         │16日晚上19時許，│            │
│      │        │              │                      │                │以所持有之門號  │            │
│      │        │              │                      │                │0000000000號行動│            │
│      │        │              │                      │                │電話連絡方政楠所│            │
│      │        │              │                      │                │持有之門號      │            │
│      │        │              │                      │                │0000000000號行動│            │
│      │        │              │                      │                │電話聯繫交易海洛│            │
│      │        │              │                      │                │因。由方政楠交付│            │
│      │        │              │                      │                │。              │            │
├───┼────┼───────┼───────────┼────────┼────────┼──────┤
│（六）│   A    │98年3月中旬某 │台中市○○區○○街40之│海洛因1小包     │A男於98年3月中旬│            │
│      │        │日            │3號方政楠住處         │1,000元         │某日，以公共電話│            │
│      │        │              │                      │                │連絡方政楠所持有│            │
│      │        │              │                      │                │之門號0000000000│            │
│      │        │              │                      │                │號行動電話聯繫交│            │
│      │        │              │                      │                │易海洛因。由方政│            │
│      │        │              │                      │                │楠交付。        │            │
├───┼────┼───────┼───────────┼────────┼────────┼──────┤
│（七）│   A    │98年3月17日晚 │台中市○○區○○街40之│海洛因1小包     │A男於98年3月17日│            │
│      │        │上20時許      │3號方政楠住處         │1,000元         │晚上20時許，以公│            │
│      │        │              │                      │                │共電話連絡方政楠│            │
│      │        │              │                      │                │所持有之門號    │            │
│      │        │              │                      │                │0000000000號行動│            │
│      │        │              │                      │                │電話聯繫交易海洛│            │
│      │        │              │                      │                │因。由方政楠交付│            │
│      │        │              │                      │                │。              │            │
├───┼────┼───────┼───────────┼────────┼────────┼──────┤
│（八）│   A    │98年3月18日下 │台中市○○區○○街40之│海洛因1小包     │A男於98年3月18日│            │
│      │        │午14時許      │3號方政楠住處         │1,000元         │下午14時許，以公│            │
│      │        │              │                      │                │共電話連絡方政楠│            │
│      │        │              │                      │                │所持有之門號    │            │
│      │        │              │                      │                │0000000000號行動│            │
│      │        │              │                      │                │電話聯繫交易海洛│            │
│      │        │              │                      │                │因。由方政楠交付│            │
│      │        │              │                      │                │。              │            │
├───┼────┼───────┼───────────┼────────┼────────┼──────┤
│（九）│陳明照  │98年4月間至6月│台中市○○區○○街40之│海洛因1小包     │陳明照於98年4月 │本院按方政楠│
│      │        │間某日        │3號方政楠住處樓下     │500元或1,000元  │間至6月間某日， │行動電話0916│
│      │        │              │                      │                │以所持有之門號  │144433號與陳│
│      │        │              │                      │                │0000000000號行動│明照於98/3/1│
│      │        │              │                      │                │電話或公共電話連│5-98/5/8之遠│
│      │        │              │                      │                │絡方政楠所持有之│傳電信公司雙│
│      │        │              │                      │                │門號0000000000  │向通聯資料僅│
│      │        │              │                      │                │號行動電話聯繫交│有98年3月27 │
│      │        │              │                      │                │易海洛因。由方政│日下午13時20│
│      │        │              │                      │                │楠交付。        │分42秒至21分│
│      │        │              │                      │                │                │09秒、13時58│
│      │        │              │                      │                │                │分13秒至21秒│
│      │        │              │                      │                │                │、14時06分40│
│      │        │              │                      │                │                │秒至07分15秒│
│      │        │              │                      │                │                │、15時44分06│
│      │        │              │                      │                │                │秒至57秒四通│
│      │        │              │                      │                │                │紀錄        │
│      │        │              │                      │                │                │。          │
├───┼────┼───────┼───────────┼────────┼────────┼──────┤
│（十）│陳明照  │98年4月間至6月│台中市○○區○○街40之│海洛因1小包     │陳明照於98年4月 │            │
│      │        │間某日        │3號方政楠住處樓下     │500元或1,000元  │間至6月間某日， │            │
│      │        │              │                      │                │以所持有之門號  │            │
│      │        │              │                      │                │0000000000號行動│            │
│      │        │              │                      │                │電話或公共電話連│            │
│      │        │              │                      │                │絡方政楠所持有之│            │
│      │        │              │                      │                │門號0000000000  │            │
│      │        │              │                      │                │號行動電話聯繫交│            │
│      │        │              │                      │                │易海洛因。由方政│            │
│      │        │              │                      │                │楠交付。        │            │
├───┼────┼───────┼───────────┼────────┼────────┼──────┤
│（十）│陳明照  │98年4月間至6月│台中市○○區○○街40之│海洛因1小包     │陳明照於98年4月 │            │
│  一  │        │間某日        │3號方政楠住處樓下     │500元或1,000元  │間至6月間某日， │            │
│      │        │              │                      │                │以所持有之門號  │            │
│      │        │              │                      │                │0000000000號行動│            │
│      │        │              │                      │                │電話或公共電話連│            │
│      │        │              │                      │                │絡方政楠所持有之│            │
│      │        │              │                      │                │門號0000000000  │            │
│      │        │              │                      │                │號行動電話聯繫交│            │
│      │        │              │                      │                │易海洛因。由方政│            │
│      │        │              │                      │                │楠交付。        │            │
├───┼────┼───────┼───────────┼────────┼────────┼──────┤
│（十）│陳明照  │98年4月間至6月│台中市○○區○○街40之│海洛因1小包     │陳明照於98年4月 │            │
│  二  │        │間某日        │3號方政楠住處樓下     │500元或1,000元  │間至6月間某日， │            │
│      │        │              │                      │                │以所持有之門號  │            │
│      │        │              │                      │                │0000000000號行動│            │
│      │        │              │                      │                │電話或公共電話連│            │
│      │        │              │                      │                │絡方政楠所持有之│            │
│      │        │              │                      │                │門號0000000000  │            │
│      │        │              │                      │                │號行動電話聯繫交│            │
│      │        │              │                      │                │易海洛因。由方政│            │
│      │        │              │                      │                │楠交付。        │            │
├───┼────┼───────┼───────────┼────────┼────────┼──────┤
│（十）│陳明照  │98年4月間至6月│台中市○○區○○街40之│海洛因1小包     │陳明照於98年4月 │            │
│  三  │        │間某日        │3號方政楠住處樓下     │500元或1,000元  │間至6月間某日， │            │
│      │        │              │                      │                │以所持有之門號  │            │
│      │        │              │                      │                │0000000000號行動│            │
│      │        │              │                      │                │電話或公共電話連│            │
│      │        │              │                      │                │絡方政楠所持有之│            │
│      │        │              │                      │                │門號0000000000號│            │
│      │        │              │                      │                │行動電話聯繫交易│            │
│      │        │              │                      │                │海洛因。由方政楠│            │
│      │        │              │                      │                │交付。          │            │
├───┼────┼───────┼───────────┼────────┼────────┼──────┤
│（十）│陳明照  │98年4月間至6月│台中市○○區○○街40之│海洛因1小包     │陳明照於98年4月 │            │
│  四  │        │間某日        │3號方政楠住處樓下     │500元或1,000元  │間至6月間某日， │            │
│      │        │              │                      │                │以所持有之門號  │            │
│      │        │              │                      │                │0000000000號行動│            │
│      │        │              │                      │                │電話或公共電話連│            │
│      │        │              │                      │                │絡方政楠所持有之│            │
│      │        │              │                      │                │門號0000000000  │            │
│      │        │              │                      │                │號行動電話聯繫交│            │
│      │        │              │                      │                │易海洛因。由方政│            │
│      │        │              │                      │                │楠交付。        │            │
├───┼────┼───────┼───────────┼────────┼────────┼──────┤
│（十）│陳明照  │98年4月間至6月│台中市○○區○○街40之│海洛因1小包     │陳明照於98年4月 │            │
│  五  │        │間某日        │3號方政楠住處樓下     │500元或1,000元  │間至6月間某日， │            │
│      │        │              │                      │                │以所持有之門號  │            │
│      │        │              │                      │                │0000000000號行動│            │
│      │        │              │                      │                │電話或公共電話連│            │
│      │        │              │                      │                │絡方政楠所持有之│            │
│      │        │              │                      │                │門號0000000000  │            │
│      │        │              │                      │                │號行動電話聯繫交│            │
│      │        │              │                      │                │易海洛因。由方政│            │
│      │        │              │                      │                │楠交付。        │            │
├───┼────┼───────┼───────────┼────────┼────────┼──────┤
│（十）│陳明照  │98年4月間至6月│台中市○○區○○街40之│海洛因1小包     │陳明照於98年4月 │            │
│  六  │        │間某日        │3號方政楠住處樓下     │500元或1,000元  │間至6月間某日， │            │
│      │        │              │                      │                │以所持有之門號  │            │
│      │        │              │                      │                │0000000000號行動│            │
│      │        │              │                      │                │電話或公共電話連│            │
│      │        │              │                      │                │絡方政楠所持有之│            │
│      │        │              │                      │                │門號0000000000  │            │
│      │        │              │                      │                │號行動電話聯繫交│            │
│      │        │              │                      │                │易海洛因。由方政│            │
│      │        │              │                      │                │楠交付。        │            │
├───┼────┼───────┼───────────┼────────┼────────┼──────┤
│（十）│蕭天麟  │98年8月20日   │台中市○○區○○街40之│海洛因1小包     │蕭天麟於98年8月 │            │
│  七  │        │              │3號方政楠住處樓下     │1,000元         │20日某時，以所持│            │
│      │        │              │                      │                │有之門號        │            │
│      │        │              │                      │                │0000000000 號行 │            │
│      │        │              │                      │                │動電話連絡方政楠│            │
│      │        │              │                      │                │所持有之門號    │            │
│      │        │              │                      │                │0000000000號行動│            │
│      │        │              │                      │                │電話聯繫交易海洛│            │
│      │        │              │                      │                │因。由方政楠交付│            │
│      │        │              │                      │                │。              │            │
├───┼────┼───────┼───────────┼────────┼────────┼──────┤
│（十）│蕭天麟  │98年7月25日   │臺中市○○區○○街40  │海洛因1小包     │蕭天麟以其所有之│【追加起訴】│
│  八  │        │凌晨1時35分許 │之3號住處樓下         │新臺幣1仟元     │行動電話        │            │
│      │        │              │                      │                │0000000000號與被│            │
│      │        │              │                      │                │告方政楠所有之行│            │
│      │        │              │                      │                │動電話0000000000│            │
│      │        │              │                      │                │號聯絡          │            │
│      │        │              │                      │                │                │            │
│      │        │              │                      │                │被告方政楠親自交│            │
│      │        │              │                      │                │付海洛因毒品，並│            │
│      │        │              │                      │                │收取新臺幣1仟元 │            │
│      │        │              │                      │                │元價金。        │            │
├───┼────┼───────┼───────────┼────────┼────────┼──────┤
│（十）│何明宗  │98年7月間     │臺中市○○路與黎明路路│海洛因1小包     │何明宗以公共電話│【追加起訴】│
│  九  │        │              │口附近不詳地點        │新臺幣1仟元     │與被告方政楠所有│            │
│      │        │              │                      │                │之行動電話091681│            │
│      │        │              │                      │                │8040 號聯絡     │            │
│      │        │              │                      │                │                │            │
│      │        │              │                      │                │被告方政楠親自交│            │
│      │        │              │                      │                │付海洛因毒品，並│            │
│      │        │              │                      │                │收取新臺幣1仟元 │            │
│      │        │              │                      │                │元價金。        │            │
├───┼────┼───────┼───────────┼────────┼────────┼──────┤
│（二）│何明宗  │98年7月間     │臺中市○○路與黎明路路│海洛因1小包     │何明宗以公共電話│【追加起訴】│
│  十  │        │              │口附近不詳地點        │新臺幣1仟元     │與被告方政楠所有│            │
│      │        │              │                      │                │之行動電話091681│            │
│      │        │              │                      │                │8040 號聯絡     │            │
│      │        │              │                      │                │                │            │
│      │        │              │                      │                │被告方政楠親自交│            │
│      │        │              │                      │                │付海洛因毒品，並│            │
│      │        │              │                      │                │收取新臺幣1仟元 │            │
│      │        │              │                      │                │元價金。        │            │
│      │        │              │                      │                │                │            │
└───┴────┴───────┴───────────┴────────┴────────┴──────┘
附錄論罪科刑法條
毒品危害防制條例第8條
轉讓第一級毒品者，處 1 年以上 7 年以下有期徒刑，得併科新
臺幣 1 百萬元以下罰金。
轉讓第二級毒品者，處 6 月以上 5 年以下有期徒刑，得併科新
臺幣 70 萬元以下罰金。
轉讓第三級毒品者，處 3 年以下有期徒刑，得併科新臺幣 30
萬元以下罰金。
轉讓第四級毒品者，處 1 年以下有期徒刑，得併科新臺幣 10
萬元以下罰金。
前四項之未遂犯罰之。
轉讓毒品達一定數量者，加重其刑至二分之一，其標準由行政院
定之。